臺灣臺南地方法院刑事判決
110年度訴字第299號
公  訴  人  臺灣臺南地方檢察署檢察官
被      告  陳鴻誠


上列被告因違反藥事法案件，經檢察官提起公訴（109年度偵字
第15800號），本院判決如下：
    主  文
乙○○犯轉讓禁藥罪，累犯，處有期徒刑拾月。
未扣案之IPHONE廠牌行動電話壹支（含門號○○○○○○○○○○號SIM卡
壹張）沒收，於全部或一部不能沒收或不宜執行沒收時，追徵其
價額。
    犯罪事實
一、乙○○明知甲基安非他命為毒品危害防制條例第2條第2項第2
    款所列之第二級毒品，亦屬藥事法所列管之禁藥，不得非法
    轉讓，竟基於無償轉讓禁藥甲基安非他命之犯意，以其所有
    之IPHONE廠牌行動電話1支（含門號0000000000號SIM卡1張
    ）作為聯絡工具，透過LINE通訊軟體與翁維駿交談後，於民
    國109年7月19日14時40分許，前往翁維駿當時位於臺南市○
    區○○路0000巷0號2.0室之居處，無償轉讓重量不詳之甲基安
    非他命予翁維駿1次。嗣經警因查辦翁維駿所涉毒品案件，
    始循線查悉上情。
二、案經臺南市政府警察局刑事警察大隊移送臺灣臺南地方檢察
    署檢察官偵查起訴。
    理  由
壹、證據能力部分：
    按被告以外之人於審判外之陳述雖不符刑事訴訟法第159條
    之1至之4等4條之規定，而經當事人於審判程序同意作為證
    據，法院審酌該言詞陳述或書面陳述作成時之情況，認為適
    當者，亦得為證據，同法第159條之5第1項定有明文。經查
    ，本案下列據以認定被告乙○○犯罪所引用之供述證據，因被
    告於本院準備及審理程序時，均表示同意作為證據，而本院
    審酌上開供述證據資料製作時之情況，無不當取供及證明力
    明顯過低之瑕疵，認以之作為證據應屬適當，揆諸前開規定
    ，認上開證據應有證據能力。除上開供述證據外，本案下列
    據以認定被告犯罪之非供述證據，並無證據證明係公務員違
    背法定程序取得，依同法第158條之4規定反面解釋，亦均有
    證據能力。　　　　
貳、認定事實所憑之證據及理由：
一、訊據被告固坦承有於上開時間使用行動電話內之LINE通訊軟
    體與翁維駿聯繫，並為如附表所示之對話內容後，繼而前往
    翁維駿上址居處碰面，惟矢口否認有何轉讓禁藥甲基安非他
    命之犯行，辯稱：當天我以為翁維駿說的是錢，我沒有拿甲
    基安非他命給翁維駿，與翁維駿碰面後，他問我有沒有甲基
    安非他命，我回答說沒有，過程不到十分鐘就離開了云云。
    惟查：
　㈠上開被告坦承之事實部分，核與證人即受讓禁藥者翁維駿於
    警詢、偵查中之證述相符，復有被告與翁維駿之LINE暱稱及
    對話截圖共10張為證，此部分事實，堪先認定。 
　㈡證人翁維駿於警詢、偵查中證稱：附表所示之對話內容是我
    向被告詢問他那邊是否有甲基安非他命，約於10分鐘後，被
    告到我租屋處，之後我將鑰匙丟到樓下，叫他開門自己上來
    ；當日我與被告碰面後，被告有拿一小包甲基安非他命給我
    ，重量只有一點點，不多，但我不知道確實的重量，當時被
    告沒有跟我收錢，也沒有向我要求任何代價；我的LINE暱稱
    是「陳有為」，被告暱稱是「誠誠」，附表所示之對話內容
    中「你那有嗎」、「來救我」是我問被告有沒有甲基安非他
    命，被告回答「一些」是指他那邊有一點點甲基安非他命等
    語（見警卷第17頁、偵卷第44至45頁）。
　㈢觀諸附表所示之對話內容可知，翁維駿於詢問被告：「你那
    有嗎」，被告馬上反應回答：「一些」，翁維駿再跟被告說
    「來救我」後，被告隨即前往翁維駿上址居處碰面，是綜合
    證人翁維駿前開證述，足認渠等對話內容係使用社會一般人
    難以知曉意義之暗語聯繫毒品甲基安非他命事宜，且無需多
    加解釋，雙方即皆可明瞭對話所指內容為何，繼於對話後相
    約碰面，並進而轉讓毒品甲基安非他命，顯見雙方對於暗語
    溝通早已存有默契，核與一般毒品案件中，行為人多使用晦
    澀不明之暗語聯繫毒品事宜，藉此躲避檢警機關查緝之情相
    符。
　㈣參以被告於警詢、偵查及本院準備、審理程序中自承：我的
    毒品來源係向男子「黃偉佳」購買，且與翁維駿有一同購買
    過甲基安非他命，並透過翁維駿聯絡綽號「阿傑」之男子購
    買，翁維駿有時候會跟我借錢，有時候會問我有沒有甲基安
    非他命，我知道翁維駿有吃甲基安非他命，我也有在吃等情
    （見警卷第9頁，偵卷第56頁，本院卷第38、80頁），且翁
    維駿確實有施用毒品甲基安非他命乙節，有翁維駿之臺南市
    政府警察局刑事警察大隊尿液採驗同意書、採集尿液姓名對
    照表、尿液初步檢驗報告單（見警卷第59、61、63頁）可證
    ，足認被告確實知悉翁維駿平常有在施用毒品甲基安非他命
    ，且兩人就毒品甲基安非他命之資訊彼此互通。　
　㈤被告雖以前詞置辯，然被告經提示如附表所示之對話內容後
    ，先於警詢時辯稱：該LINE暱稱「誠誠」之人並不是我（見
    警卷第9頁）；復於偵查中辯稱：我不知道這是誰與誰的對
    話，但我知道「陳有為」（即翁維駿）是誰，是綽號「饅頭
    」的朋友，我不知道「誠誠」是誰（見偵卷第55頁）；再於
    本院準備程序中改稱：LINE暱稱「誠誠」是我沒有錯，但我
    的手機中途有1、2天掉在朋友那邊，我朋友可以幫我證明，
    如附表所示之對話內容是撿到我手機的朋友對話的（見本院
    卷第38至39頁）；末於本院審理程序時始坦承：附表所示之
    對話內容是我親自與翁維駿對話（見本院卷第80頁）。是從
    上情觀之，倘如附表所示之對話內容，係翁維駿要向被告借
    錢，被告大可如實陳述，豈有捨此不為，反於警詢、偵查中
    ，甚至本院準備程序時，均否認該對話內容係伊本人所為，
    且一再編造謊言、藉詞推托閃躲之理。再者，衡諸常情，翁
    維駿如急需向被告借款，理應於對話內容中，向被告詢問、
    確認是否有一定金額可以商借，惟細繹前述兩人
　　之對話截圖，均不見任何與借款、金額有關之隻字片語，且
    依一般社會通念判斷，渠等對話之「你那有嗎」、「一些」
    「來救我」等字句，亦難認與借款有何關連。
　㈥準此，上述種種事證，均得為證人翁維駿前開證述之補強證
    據，予以相互勾稽後，足使本院形成被告確有於上開時間、
    地點轉讓甲基安非他命予翁維駿之確信。被告辯稱與翁維駿
    碰面是以為他要借錢，並沒有轉讓甲基安非他命給翁維駿云
    云，要與事證不符，不值採信。　
二、綜上所述，被告上開所辯，無非事後卸責之詞，不足採信。
    本案事證明確，被告轉讓禁藥甲基安非他命之犯行，洵堪認
    定，應依法論科。　　
參、論罪科刑：　
一、按甲基安非他命雖係第二級毒品，但亦屬藥事法所稱之禁藥
    。又明知為禁藥而轉讓者，藥事法第83條第1項定有處罰明
    文。故行為人明知為禁藥即甲基安非他命而轉讓予他人者，
    其轉讓行為同時該當於毒品危害防制條例第8條第2項之轉讓
    第二級毒品罪及藥事法第83條第1項之轉讓禁藥罪，屬法條
    競合，應依重法優於輕法、後法優於前法等法理，擇一處斷
    。而藥事法第83條第1項轉讓禁藥罪之法定本刑，較毒品危
    害防制條例第8條第2項轉讓第二級毒品罪之法定本刑為重，
    是轉讓第二級毒品甲基安非他命，除轉讓達一定數量；或成
    年人對未成年人、懷胎婦女為轉讓行為，依毒品危害防制條
    例第8條第6項、第9條各有加重其刑至2分之1之特別規定，
    而應依該規定加重處罰者外，應依藥事法第83條第1項之規
    定處罰。　　
二、經查，本案被告轉讓甲基安非他命之犯行，因卷內並無積極
    證據證明被告所轉讓之甲基安非他命重量為何。是核被告所
    為，係犯藥事法第83條第1項之轉讓禁藥罪。復藥事法並無
    處罰持有禁藥之明文，亦即持有禁藥並未構成犯罪，故被告
    因轉讓甲基安非他命而持有該禁藥之行為，並無因吸收而不
    另論罪之關係。　　
三、累犯之加重：　　
　　被告前因施用第二級毒品案件，經本院以108年度簡字第121
    2號判處有期徒刑5月（共2罪），應執行有期徒刑7月確定，
    於108年12月9日徒刑易科罰金執行完畢等情，有臺灣高等法
    院被告前案紀錄表可憑，其受徒刑之執行完畢後，5年以內
    故意再犯本案有期徒刑以上之罪，且被告本案所為轉讓禁藥
    之犯罪情節，相較其前案單純施用第二級毒品更為嚴重，足
    見被告未從前案刑罰中受到教訓而知所警惕，具有特別惡性
    及對刑罰反應力薄弱之情狀，經本院裁量後，認被告應依刑
    法第47條第1項規定，加重其刑。　　　
四、爰審酌被告無視毒品戕害國家人力、危害社會安全甚鉅，竟
    將甲基安非他命無償轉讓予他人，致使受讓禁藥者更加產生
    依賴性及成癮性，傷害他人身心健康，更造成社會治安之潛
    在威脅，實有不該；參以被告於犯後始終否認犯行之態度，
    兼衡其供稱為高職畢業、目前從事保全之工作、月薪約新臺
    幣3萬至4萬元（見本院卷第83頁）等一切情狀，量處如主文
    所示之刑。
肆、沒收：
　　未扣案之IPHONE廠牌行動電話1支（含門號0000000000號SIM
    卡1張）係被告所有，且供其本案與翁維駿聯繫之用，業據
    被告供承在卷，亦經本院認定如前，應依刑法第38條第2、4
    項規定宣告沒收，併諭知於全部或一部不能沒收或不宜執行
    沒收時，追徵其價額。
據上論斷，應依刑事訴訟法第299 條第1 項前段，判決如主文。
本案經檢察官吳惠娟提起公訴，檢察官黃慶瑋、甲○○到庭執行職
務。
　　
中　　華　　民　　國　　110 　年　　11　　月　　16　　日
　　　　　　　　　刑事第十五庭  審判長法  官  莊政達
                                      法  官  李音儀
                                      法  官  陳貽明
以上正本證明與原本無異。
如不服本判決應於收受本判決後20日內向本院提出上訴書狀，並
應敘述具體理由。其未敘述上訴理由者，應於上訴期間屆滿後20
日內向本院補提理由書狀（均須按他造當事人之人數附繕本）「
切勿逕送上級法院」。 
　　　　　　　　　　　　　　　　   　 書記官  洪翊學　　
中　　華　　民　　國　　110 　年　　11　　月　　16　　日

附表： 109年7月19日LINE對話紀錄  翁維駿 乙○○ 在幹嘛   沒阿 在嗎   （問號貼圖） 在幹嘛   沒 你那有嗎   一些 來救我 （問號貼圖）   開阿 ? 你在樓下?   門 我丟鑰匙   喔 

附錄論罪科刑法條全文：
藥事法第83條第1項
明知為偽藥或禁藥，而販賣、供應、調劑、運送、寄藏、牙保、
轉讓或意圖販賣而陳列者，處7年以下有期徒刑，得併科新臺幣5
千萬元以下罰金。